【裁判字號】    96,易,1991
【裁判日期】    970710
【裁判案由】    妨害名譽等
【裁判全文】
臺灣臺中地方法院刑事判決              96年度易字第1991號
公  訴  人  臺灣臺中地方法院檢察署檢察官
被      告  戊○○
選任辯護人  林春榮律師
選任辯護人  蔣文正律師
上列被告因妨害名譽等案件，經檢察官提起公訴（96年度調偵續
字第3號、96年度偵續字第137號），本院於民國96年7月6日所為
之判決，有部分漏未判決，本院補充判決如下：
    主    文
戊○○被訴毀損北一補習班、丁○○、丙○○等人名譽部分無罪
。
    理    由
一、公訴意旨略以：戊○○係育達文教事業股份有限公司之董事
    兼育達補習班臺中班之負責人，乙○○（業經臺灣高等法院
    臺中分院判決無罪確定）則係育達文教事業股份有限公司之
    董事長，而甲○○（業經臺灣高等法院臺中分院判決確定）
    係育達補習班彰化班之負責人，乙○○並為戊○○之姊夫，
    亦為甲○○之堂哥，又渠等並均與丁○○所設立之北一補習
    班具有競爭之關係。詎乙○○、戊○○及甲○○等人於95年
    11 月3日，在辦理育達補習班招生事宜時，明知育達補習班
    前對於北一補習班妨害名譽之告訴，犯罪是否成立，仍由臺
    灣彰化地方法院檢察署正在偵查中，尚未確定。卻基於妨害
    北一補習班、負責人丁○○及班主任丙○○等人名譽之犯意
    聯絡，且意圖散布於眾，由甲○○出面委託印刷廠印製一萬
    多張之廣告海報文宣，海報正面之內容除列載：育達補習班
    前向臺灣彰化地方法院檢察署提出告訴之告訴狀外（僅將告
    訴事實霧化處理，惟仍可辨識告訴之內容，內容並指摘傳述
    ：為被告等因妨害名譽案件，依法提起告訴：被告丁○○係
    北一補習班之設立人，......，足以毀損育達補習班之名譽
    。），其當事人欄則明確列載被告為丁○○（北一補習班設
    立人）、丙○○（北一補習班班主任）等人，甚且在所列之
    文宣內容上刊載標示：同業（指北一補習班）卻以抹黑育達
    （指育達補習班）之方式，來達到招生的目的，為了讓正義
    與公理獲得伸張，育達已對不肖同業（意指北一補習班）提
    出控告（該廣告海報文宣資料如附件二所示，背面則留有95
    推薦育達臺中班ＶＳ. 同業比較表及留下育達補習班臺中班
    地址）。詎乙○○、戊○○二人與甲○○竟基於妨害北一補
    習班、負責人丁○○及班主任丙○○等人名譽之犯意，委託
    印刷廠印製一萬多份之上開招生文宣，並在臺中、彰化地區
    散發，因認被告乙○○、戊○○此部分共同涉犯刑法第310
    條第2項之加重誹謗罪嫌云云。
二、按犯罪事實應依證據認定之，無證據不得認定犯罪事實，刑
    事訴訟法第154條第2項定有明文。再按認定犯罪事實所憑之
    證據，雖不以直接證據為限，間接證據亦包括在內，然無論
    直接證據或間接證據，其為訴訟上之證明，須於通常一般之
    人均不致有所懷疑，而得確信其為真實之程度者，始得據為
    有罪之認定，倘其證明尚未達此一程度，而有合理之懷疑存
    在而無從使事實審法院得有罪之確信時，即應由法院為諭知
    被告無罪之判決，最高法院著有76年台上字第4986號判例可
    資參照。公訴人認被告戊○○涉犯犯罪事實之加重誹謗罪，
    無非以被告戊○○之供述及臺中育達補習班公司及分公司之
    基本資料查詢，認乙○○身為育達文教事業股份有限公司之
    董事長，戊○○係育達文教事業股份有限公司之董事兼育達
    補習班臺中班之負責人，而甲○○係育達補習班彰化班之負
    責人，乙○○並為戊○○之姊夫，亦為甲○○之堂哥，又渠
    等並均與丁○○所設立之北一補習班具有同業競爭之關係，
    認被告乙○○、戊○○及甲○○等三人對犯罪事實文宣之製
    作散發，非僅知情，且有犯意之聯絡及行為之分擔為主要論
    據。
三、訊據被告戊○○對於上揭公訴人指訴之犯罪情節堅決否認，
    辯稱：「我完全沒有在臺中班上班，也不是臺中班的會計，
    上開事項我均不知情，且該文宣亦未放置在臺中班櫃檯，檢
    察官所述放置在櫃檯的文宣是ＣＮＴ的部分」等語。經查，
    育達補習班全省有多家分班，就各分班招生廣告內容是否須
    由董事或其他分班負責人之參與，並無該公司之組織章程、
    或分層負責明細表，或分工表可證，並參諸本案育達補習班
    臺中班之設立人暨設立代表人自95年6 月起業已變更為甲○○，是真正負責人應為甲○○，有臺中市政府核發之立案證
    書一紙在卷可稽。又依經費的核銷係事後核銷，況財務報表
    僅附支出憑證，並無法看到廣告文宣內容等情，是被告戊○○所辯尚屬非虛。依公訴人所提出之證據，亦僅係以被告乙○○、戊○○分別為育達文教事業股份有限公司之董事長及
    董事，乙○○並為戊○○之姊夫，亦為甲○○之堂哥，即推
    論其二人非但事前知情，並有參與，惟並無積極證據足以證
    明被告二人確有此部分犯行。雖告訴代理人亦提出育達斗六
    班之招生文宣，該文宣背後亦印製有相同之不實內容，並以
    被告甲○○所發放之上開文宣，所涉及之自由時報95年11月
    3日報導，內容係有關育達補習班台北研究所班之財務危機
    ，與被告甲○○所負責之彰化班無涉，進而推論若無身為董
    事長之被告乙○○之授意，被告甲○○豈會越俎代庖加以澄
    清。惟上開自由時報之報導，既對育達補習班之財務狀況有
    所報導，則各班若認此報導對其招生有影響，自會各別更正
    ，尚難以此即推論應係由育達集團總部出面更正，本案依現
    有證據並無法證明被告戊○○是否事先知悉並參與上開文宣
    之製作散發，是公訴人仍未善盡舉證責任足資證明被告甲○○與乙○○、戊○○就此部分有犯意之聯絡及行為之分擔，
    戊○○有何誹謗告訴人名譽之犯行，被告戊○○就此部分所
    辯應堪採信，此外，本院復查無其他積極證據足資證明被告
    戊○○就此部分確有公訴人所指之上開犯行，揆諸前揭規定
    及說明，就此部分既不能證明被告犯罪，即應為無罪判決之
    諭知，並補充判決如主文所示，附此敘明。
據上論斷，應依刑事訴訟法第301條第1項前段，判決如主文。
本案經檢察官己○○到庭執行職務。
中    華    民    國    97    年    7    月    10  日
                  刑事第三庭  法  官   黃松竹
以上正本證明與原本無異。
如不服本判決，應於收受送達後10日內向本院提出上訴書狀（應
敘述具體理由並附繕本）。
上訴書如未敘述理由，應於上訴期間屆滿後20日內補提理由書於
本院。
                              書記官   黃毅皓
中    華    民    國    97    年    7    月    10  日


司法院資訊處製作；財團法人民間司法改革基金會備份。
